【裁判字號】    95,訴,1314
【裁判日期】    950814
【裁判案由】    返還消費借貸款等
【裁判全文】
臺灣板橋地方法院民事判決              95年度訴字第1314號
原      告  第一商業銀行股份有限公司
法定代理人  乙○○
訴訟代理人  丙○○
被      告  天記科技有限公司
兼上一人
法定代理人  丁○○
被      告  戊○○
            超研科技有限公司
法定代理人  己○○
被      告  鴻展資訊工程有限公司
法定代理人  甲○○
上列當事人間請求返還消費借貸款等事件，經本院於民國95年7
月31日言詞辯論終結，判決如下：
    主  文
被告天記科技有限公司、丁○○、戊○○應連帶給付原告新臺幣
貳佰肆拾捌萬伍仟柒佰肆拾貳元，及如附表一所載之利息、違約
金。
被告超研科技有限公司應給付原告新臺幣肆拾壹萬肆仟柒佰伍拾
元，及如附表二所載之利息。
被告鴻展資訊工程有限公司應給付原告新臺幣肆拾陸萬肆仟玖佰
玖拾元，及如附表三所載之利息。
訴訟費用由被告天記科技有限公司、丁○○、戊○○連帶負擔十
分之七，被告超研科技有限公司、鴻展資訊工程有限公司各負擔
二十分之三。
本判決第二項、第三項得假執行 。
   事實及理由
一、程序方面：
    被告天記科技有限公司（下稱天記公司）、丁○○、戊○○
    、鴻展資訊工程有限公司（下稱鴻展公司）均未於言詞辯論
    期日到場，核皆無民事訴訟法第386 條各款所列情形，爰依
    原告之聲請，由其一造辯論而為判決。
二、原告起訴主張：
  (一)被告天記公司邀同被告丁○○、戊○○為連帶保證人，並於
    民國93年3 月15日起陸續向原告借款4 筆，金額共計新臺幣
    （下同）3,760,000 元，分述如下：第1 筆及第2 筆之借款
    各為1,500,000 元，借款期間均自93年3 月15日起至98年3
    月15日止，借款利息均按原告公告之基準利率加年率2.76％
    （借款日為6.09％）按月計付，原告調整基準利率時，自調
    整日起，改按調整後之基準利率加計原約定加碼年率調整計
    付（逾期時之基準利率為3.79％，以下均同），並於每月15
    日平均攤還本息，未依約清償本息或到期不履行時，除按上
    開約定利率計付遲延利息外，逾期在6 個月以內者，另按上
    開利率10％，逾期超過6 個月以上部分，按上開利率20％加
    付違約金，且約定如有任何一宗債務不依約清償本金或付息
    時，即視為全部到期。第3 筆借款為390,00 0元，借款期間
    自95年2 月10日起至95年4 月18日止，到期本金及應付之款
    項應一併清償，借款利息按原告公告之基準利率加年率2.76
    ％（借款日為6.55％）按月計付，原告調整基準利率時，自
    調整日起，改按調整後之基準利率加計原約定加碼年率調整
    計付，未按月支付利息或到期不履行時，除按上開約定利率
    計付遲延利息外，逾期在6 個月以內者，另按上開利率10％
    ，逾期超過6 個月以上部分，另按上開利率20％加付違約金
    ；至第4 筆借款為370,000 元，借款期間自95年1 月11日起
    至95年4 月11日止，到期本金及應付款項應一併清償，借款
    利息亦按原告公告之基準利率加年率2.76％（借款日為6.50
    ％）按月計付，原告調整基準利率時，自調整日起，改按調
    整後之基準利率加計原約定加碼年率調整計付，未按月支付
    利息或到期不履行時，除按上開約定利率計付遲延利息外，
    逾期在6 個月以內者，另按上開利率10％，逾期超過6 個月
    以上部分，按上開利率20％加付違約金。上開4 筆借款僅分
    別繳息至如附表一所示，且業均已屆期或視為到期，現尚欠
    本金2,485,742 元，及如附表一所示之利息、違約金，屢經
    催討無效。
  (二)原告執有由被告超研科技有限公司（下稱超研公司）簽發以
    花蓮區中小企業銀行土城簡易型分行為付款人之支票2 紙，
    金額共計414,750 元，面額分別為157,500 元（票號：HJ00
    00000）、257,250元（票號：HJ0000000）， 並經被告天記
    公司背書轉讓。詎原告於票載發票日屆期時提示，遭存款不
    足理由退票；另原告並執有被告鴻展公司簽發以臺灣中小企
    業銀行中和分行為付款人之支票2 紙，金額共計464,990 元
    ，面額分別為196,438 元（票號：AU0000000）、268,552元
    （票號：AU0000000）， 亦經被告天記公司背書轉讓。詎原
    告於票載發票日屆期時經提示，亦遭存款不足理由退票。是
    依票據法之規定，被告超研公司、鴻展公司自應負發票人之
    責任。
  (三)爰依消費借貸、連帶保證及票據之法律關係提起本件訴訟，
    並聲明求為判決：如主文第1 項、第2 項、第3 項所示。
三、被告天記公司、丁○○、戊○○、鴻展公司經合法通知，均
    未於言詞辯論期日到場，亦皆未提出書狀作何聲明或陳述。
    而被告超研公司則以：對於原告請求給付之票款金額及利息
    均無意見。如附表二所示之支票確係渠所簽發，惟上開票據
    乃係被告天記公司向渠所借，因被告天記公司所簽發用以清
    償之支票均跳票，所以才沒有讓上開支票兌現付款等語，資
    為抗辯，並聲明求為判決：原告之訴駁回。
四、原告前揭主張被告天記公司邀同其餘被告丁○○、戊○○為
    連帶保證人向其借款4 筆，金額共計3,760,000 元，迄今尚
    積欠如附表一所示之本金、利息及違約金未為清償以及執有
    被告鴻展公司所簽發如附表三所示支票2 紙，詎屆期經提示
    ，竟遭退票之事實，業據提出與陳述相符之借據4 份、支票
    暨退票理由單各2 份、約定書1 份、保證書1 份、授信明細
    查詢單1 份、基準利率表1 份為證。又被告天記公司、丁○
    ○、戊○○、鴻展公司經合法通知均未於言詞辯論期日到場
    ，亦皆未提出任何書狀爭執或否認原告上揭之主張，依民事
    訴訟法第280 條第3 項前段準用同條第1 項前段規定，即應
    視同自認，是原告前述主張之事實，堪信為真。
五、原告主張執有被告超研公司所簽發如附表二所示支票2 紙，
    詎屆期經提示，竟遭退票之事實，亦據提出與陳述相符之支
    票暨退票理由單各2 份為證，且為被告超研公司所不爭執，
    堪信為真。至被告超研公司雖另以：如附表二所示支票乃係
    被告天記公司向渠所借，因被告天記公司所簽發交付用以清
    償之支票均遭退票，渠才未讓如附表二所示支票兌現云云置
    辯。為查，按票據債務人不得以自己與發票人或執票人之前
    手間所存抗辯之事由對抗執票人，票據法第13條定有明文。
    基此，被告超研公司雖仍以前揭陳詞抗辯，然縱令其所辯屬
    實，因其既不否認如附表二所示支票確係其所簽發，是依上
    開法條規定，其仍不得以其與原告之前手即被告天記公司間
    所存之抗辯事由對抗為執票人之原告，是被告超研公司上揭
    所辯並不足採，被告超研公司仍應負票據法上之發票人責任
    甚明。
六、從而，原告依據消費借貸、連帶保證以及票據之法律關係，
    請求被告天記公司、丁○○、戊○○應連帶給付原告2,485,
    74 2元及如附表一所載之利息、違約金；被告超研公司應給
    付原告414,750 元，及如附表二所載之利息；被告鴻展公司
    應給付原告464,990 元，及如附表三所載之利息，均屬於法
    有據，為有理由，應予准許。
七、本件就主文第2 項、第3 項部分，分別係屬所命給付之金額
    未逾500,000元之判決，應依職權宣告假執行。
八、結論：本件原告之訴為有理由，依民事訴訟法第385 條第1
    項前段、第78條、第85條第2 項、第389 條第1 項第5 款，
    判決如主文。
中    華    民    國    95    年    8     月    14    日
                  民事第一庭法  官  黃若美
以上正本係照原本作成。
如對本判決上訴，須於判決送達後20日內向本院提出上訴狀。
中    華    民    國    95    年    8     月    14    日
                            書記官  傅明華


司法院資訊處製作；財團法人民間司法改革基金會備份。
